【裁判字號】    90,上易,49
【裁判日期】    900212
【裁判案由】    贓物
【裁判全文】
臺灣高等法院台南分院刑事判決                   九十年度上易字第四九號  Ｇ
      上  訴  人
      即  被  告  甲  ○  ○
右上訴人因贓物案件，不服臺灣嘉義地方法院八十九年度易字第七五二號中華民國八
十九年十一月七日第一審判決（起訴案號：臺灣嘉義地方法院檢察署八十九年度偵字
第三九九四號），提起上訴，本院判決如左：
      主      文
原判決撤銷。
甲○○牙保贓物，處有期徒刑肆月，如易科罰金，以參佰元折算壹日。
      事      實
一、甲○○於民國八十九年一月（公訴人誤為八十八年十二月底）間某日，在嘉義縣
    朴子市大鄉里一０七０巷三十九弄四０號住處，明知其胞兄侯惠榜及其胞兄之友
    人林建昌共同運來讓其觀看之工業用發電機一台（引擎號碼ＳＡ六Ｄ一０八─三
    ００三八號，下稱系爭發電機）係屬來路不明之贓物（為鋐誠機電有限公司所有
    ，於八十八年十二月二十七日上午十時許，在雲林縣麥寮鄉○○村○○○路二九
    之二號為林建昌所竊），竟接受其二人之委託而允諾牙保，居間為渠等尋找買主
    ，侯惠榜、林建昌二人獲得甲○○之允諾後便再將系爭發電機運走，甲○○旋即
    打電話給住在雲林縣莿桐鄉莿桐村南安五號之五之友人黃敏哲，向黃敏哲佯稱：
    因伊為人搭建鐵皮屋，對方拖欠其工錢，而以一台發電機抵債，伊願以新台幣（
    下同）二十萬元出售等語，請黃敏哲為其尋找買主，黃敏哲遂於八十九年一月間
    某日便為其找到買主洪哲俊（經臺灣南投地方法院判決無罪），黃敏哲再以電話
    通知甲○○說想買的人要求須先看貨，甲○○乃打電話通知侯惠榜將系爭發電機
    運至黃敏哲坐落雲林縣莿桐鄉○○路之工廠放置，嗣經黃敏哲帶洪哲俊至其工廠
    看系爭發電機時，洪哲俊殺價十五萬元，黃敏哲遂打電話轉告甲○○說對方僅願
    以十五萬元買受，甲○○即通知並取得侯惠榜同意後，以電話通知黃敏哲同意以
    十五萬元之價格出售，價金則由洪哲俊請人轉交甲○○後再轉交侯惠榜及林建昌
    。嗣於八十九年五月二十三日晚上十時五十分許，經警在南投縣竹山鎮○○里○
    ○路七十六之三號洪哲俊之養雞場查獲系爭發電機，因而一併查得上情。
二、案經雲林縣警察局斗六分局報請臺灣南投地方法院檢察署呈臺灣高等法院檢察署
    令轉臺灣嘉義地方法院檢察署檢察官偵查起訴。
      理      由
一、上訴人即被告甲○○經合法傳喚，無正當理由未到庭陳述，然其於原審審理時，
    對於右揭時地介紹買賣發電機之事實已供認不諱，惟辯稱：不知系爭發電機是贓
    物云云。惟查：
  （一）系爭發電機為鋐誠機電有限公司所有，於八十八年十二月二十七日上午十時
        許，在雲林縣麥寮鄉○○村○○○路二九之二號為林建昌所竊等情，業據證
        人林建昌於警訊時供述明確（參見南投地檢偵卷第二十二頁之八十九年五月
        三十日偵訊筆錄），核與被害人鋐誠機電有限公司之職員乙○○於警訊時指
        訴情節大致相符（參見南投地檢偵卷第七頁之八十九年五月二十四日偵訊筆
        錄），並有贓物認領保管書一份附於警卷可稽（參見南投地檢偵卷第十一頁
        ），故該系爭發電機係屬贓物無訛。
  （二）上訴人於右揭時地受其胞兄侯惠榜及其胞兄友人林建昌之委託，經黃敏哲之
        介紹，而居間介紹黃哲俊以十五萬元之價格向侯惠榜、林建昌購買系爭發電
        機，價金則由洪哲俊請人轉交上訴人後再轉交侯惠榜、林建昌之事實，業據
        上訴人於警訊及偵審中供承不諱（參見南投地檢偵查卷第二十四頁偵訊筆錄
        ），核與證人林建昌、黃敏哲、洪哲俊於警訊及偵查中證述情節相符 (參見
        南投地檢偵查卷第五、八、二十二等頁），堪信為真實。
  （三）侯惠榜從事鐵工、烤漆、起重業務，林建昌從事吊車業務，黃敏哲則從事鐵
        工業務等情，為上訴人於原審審理時所自承，均非從事工業用發電機買賣業
        務，乃上訴人竟受非從事工業用發電機買賣業務之林建昌、侯惠榜之委託為
        渠等找尋買主，上訴人並委託非從事發電機買賣業務之黃敏哲為其找尋買主
        ，則上訴人為林建昌、侯惠榜居間介紹買賣系爭發電機之程序已違交易常情
        。又上訴人供稱其受侯惠榜、林建昌之委託為渠等尋找系爭發電機之買主等
        語，然證人黃敏哲於警訊及偵查中則證稱：上訴人打電話向伊稱其為人搭建
        鐵皮屋，對方拖欠其工錢，而以一台發電機抵債，伊願出賣等詞，顯見上訴
        人請證人黃敏哲尋找買主時，已隱瞞系爭發電機之來源，茍上訴人不知系爭
        發電機係屬贓物，何須隱瞞其來源？足見被告於受侯惠榜、林建昌之委託為
        渠等尋找系爭發電機之買主時，必已知悉系爭發電機係來路不明之贓物而仍
        居間介紹買賣為牙保行為甚明。
   (四）綜上各情觀之，上訴人於原審所辯，顯係卸責之詞，不足採信，本件事證明
        確，其犯行堪以認定。
二、核上訴人所為，係犯刑法第三百四十九條第二項之牙保贓物罪，原審法院據以論
    科，固非無見。惟依中華民國九十年一月四日修正，同年月十日經總統公布施行
    之刑法第四十一條規定：「犯最重本刑為五年以下有期徒刑以下之刑之罪，而受
    六個月以下有期徒刑或拘役之宣告，因身體、教育、職業、家庭之關係或其他正
    當事由，執行顯有困難者，得以一元以上三元以下折算一日，易科罰金」，原審
    判決時未及斟酌，被告上訴雖無理由，惟原判決既有可議之處，自應由本院將該
    判決撤銷改判。爰審酌被告之品行、智識程度、犯罪之動機、目的、手段、所生
    危害及犯罪後尚非全然坦承犯行等一切情狀，量處有期徒刑肆月，並諭知易科罰
    金之折算標準。
三、被告甲○○經合法傳喚，無正當理由不到庭，爰不待其陳述逕行判決。
據上論結，應依刑事訴訟法第三百六十九條、第三百七十一條，刑法第三百四十九條
第二項、修正後刑法第四十一條，罰金罰鍰提高標準條例第一傑前段、第二條，判決
如主文。
本案經檢察官王碧霞到庭執行職務。
中    華    民    國      九十      年      二      月      十二        日
                                  臺灣高等法院臺南分院刑事第四庭
                                      審判長法官  徐    財    福
                                            法官  蔡    崇    義
                                            法官  宋    明    蒼
右正本證明與原本無異。
不得上訴。
                                      法院書記官  余    素    美
中    華    民    國      九十      年      二      月     十四         日
附錄法條：
刑法第三百四十九條：收受贓物者，處三年以下有期徒刑、拘役或五百元以下罰金。
                    搬運、寄藏、故買贓物或為牙保者，處五年以下有期徒刑、拘
                    役或科或併科一千元以下罰金。
                    因贓物變得之財物，以贓物論。


司法院資訊處製作；財團法人民間司法改革基金會備份。
